最高法院刑事判決　　　　　　　　　　　　　　　九十三年度台上字第一九四七號
　　上　訴　人 甲○○
　　　　　　　 乙○○
右上訴人等因偽造貨幣案件，不服台灣高等法院台南分院中華民國九十二年十月三十
日第二審判決（九十二年度上訴字第九二二號，起訴案號：台灣嘉義地方法院檢察署
九十二年度偵字第一一七五號），提起上訴，本院判決如左：
    主  文
上訴駁回。
    理  由
按刑事訴訟法第三百七十七條規定，上訴於第三審法院，非以判決違背法令為理由，
不得為之。是提起第三審上訴，應以原判決違背法令為理由，係屬法定要件。如果上
訴理由狀並未依據卷內訴訟資料，具體指摘原判決不適用何種法則或如何適用不當，
或所指摘原判決違法情事，顯與法律規定得為第三審上訴理由之違法情形，不相適合
時，均應認其上訴為違背法律上之程式，予以駁回。本件原判決綜合調查證據之結果
，認上訴人甲○○共同連續犯有刑法第一百九十六條第一項行使偽造之通用紙幣罪，
乙○○共同犯有刑法第一百九十六條第三項第一項行使偽造之通用紙幣未遂罪之事實
，因而撤銷第一審之科刑判決，改判分別論上訴人等以上開罪名，並以甲○○為連續
犯，依刑法第五十六條規定加重其刑，及乙○○為未遂犯且情節顯可憫恕，依刑法第
二十六條前段及同法第五十九條規定遞減其刑後，各量處有期徒刑年陸月及壹年，
扣案如原判決附表一所示偽造之通用紙幣及附表二所示之真鈔均沒收，已詳認定犯
罪事實之依據及憑以認定之理由，並對甲○○所辯僅行使偽鈔一次，及乙○○否認犯
罪之辯詞，如何不足採信，均已依據卷內資料予以指駁及說明，從形式上觀察，原判
決並無違背法令情形。按事實之認定及證據之取捨，乃屬事實審法院之職權，證人之
證言及合法調查所得之證據，何者為可採，事實審法院本得參酌其他相關證據為自由
之判斷，苟無違反經驗法則或論理法則，自難指為違法。原判決依憑甲○○於警詢及
一審偵審中之自白，乙○○於偵查中之部分自白，被害人賴素珍及證人吳天福、曹萬
守、徐豐源於警詢或偵訊中之指訴及供證，如原判決理由二、三所列各項證據，與其
他調查證據取捨之結果，認定上訴人等確有本件犯行，摒棄不採上訴人等所為有利之
辯詞，經核其證據之取捨及證明力之判斷於法均無不合。上訴意旨仍執陳詞，甲○○
謂其購買系爭偽鈔僅使用過一次，原審所為甲○○連續使用偽鈔之認定顯與事實不符
，扣案真鈔除持偽鈔向賴素珍購物所找得之新台幣（下同）九百十五元外，均為上訴
人所有，非使用偽鈔而找得，原判決遽以沒收，顯有未洽；乙○○謂：伊持甲○○交
付之五百元偽鈔向賴素珍購物遭拒後，未當場據理力爭，另拿零錢向賴素珍購物且為
賴素珍收受，顯見伊自始不知甲○○所交付之五百元紙鈔為偽鈔，原判決以伊於警詢
及偵訊中所為不利於己之供述，而為不利之認定，洵屬不當各等語，係就原審已詳為
調查論斷與說明之事項，再事爭執，殊非適法之第三審上訴理由。次按審理事實之法
院，其認定被告犯罪事實所憑之證據，並不以直接證據為限，間接證據亦包括在內，
凡綜合調查所得之各種直接及間接證據，本於推理之作用得其心證，而為事實之判斷
，苟與事實無違，此項判斷即與完全憑空推測迥異，即不容任意指為違法。原判決並
非僅依憑上訴人等之自白為認定其等犯行之唯一證據，而係引述前開各種直接及情況
證據，本於推理之作用予以綜合判斷，查明確與事實相符，始資以論罪科刑，並對所
有有利上訴人等之證據，何以不足採取，亦已於理由二、三說明其取捨之心證理由，
難認有何違法。再刑事訴訟法第三百七十九條第十款所謂應於審判期日調查之證據，
必須該證據確與待證事實有重要關係，就其案情委有調查之必要者而言。本件事證已
臻明確，原審未再傳訊賴素珍，不為無益之調查，不得指為調查未盡。此外，上訴人
等徒憑己意，對原審職權之適法行使及原判決理由已詳為論斷之事項，任意爭辯，顯
與法定上訴第三審之形式要件不符，其等上訴違背法律上之程式，均應予駁回。
據上論結，應依刑事訴訟法第三百九十五條前段，判決如主文。
中　　　華　　　民　　　國　　九十三　　年　　　四　　　月　　 十五 　　日
                              最高法院刑事第五庭
                                  審判長法官  謝　家　鶴
                                        法官  洪　文　章
                                        法官  花　滿　堂
                                        法官  陳　世　淙
                                        法官  洪　佳　濱
      右正本證明與原本無異
                                              書  記  官
中　　　華　　　民　　　國　　九十三　　年　　　四　　　月　　二十八　　日
                                                                       ：
